臺灣高等法院刑事判決　　　　　　　　100年度上訴字第718號
上　訴　人
即　被　告　謝文成
上列上訴人因違反毒品危害防制條例案件，不服臺灣基隆地方法
院99年度訴字第813號、100年度訴字第11號，中華民國99年12月
23 日、100年1月27日第一審判決（起訴案號：臺灣基隆地方法
院檢察署99年度毒偵字第1711號、第2185號），提起上訴，經本
院裁定合併審理，茲判決如下：
    主  文
上訴駁回。
謝文成所犯施用第一、二級毒品等罪所處之刑，應執行有期徒刑
壹年貳月。
    事  實
一、謝文成前因施用毒品案件，經2 次觀察、勒戒後，均認無繼
    續施用毒品之傾向，先後於民國87年8 月12日及88年6 月22
    日執行完畢釋放，並經臺灣基隆地方法院檢察署檢察官分別
    以87年度偵字第3409號及88年度偵緝字第224 、225 號不起
    訴處分；次因於觀察、勒戒執行完畢釋放後5 年內施用第二
    級毒品案件，經臺灣基隆地方法院以88年度毒聲字第1895號
    裁定令入戒治處所強制戒治，於89年8月2日因停止戒治出監
    ，嗣經撤銷停止戒治，再度執行強制戒治，於90年8月4日執
    行完畢釋放，並因同案經前開檢察署檢察官以88年度毒偵字
    第 182號聲請以簡易判決處刑，臺灣基隆地方法院以88年度
    基簡字第742號判決判處有期徒刑4月確定；復因施用第二級
    毒品案件，經臺灣基隆地方法院以89年度易字第 209號及90
    年度易字第 212號判決分別判處有期徒刑7月、8月確定，與
    前開88年度基簡字第 742號判決所科之刑接續執行，於91年
    12 月5日假釋出監，嗣因保護管束期滿未經撤銷假釋，未執
    行之執以已執行論，於92年 2月11日執行完畢（就本案不構
    成累犯）。再因詐欺及違反動產擔保交易法案件，經臺灣基
    隆地方法院以94年度基簡字第 595、77號判決各判處有期徒
    刑 3月確定；又因施用第二級毒品案件，經臺灣基隆地方法
    院以93年度易字第 326號判決判處有期徒刑10月確定，並由
    臺灣基隆地方法院就上開93年度易字第 326號及94年度基簡
    字第77號判決所科之刑，以94年度聲字第 324號裁定定應執
    行有期徒刑 1年；復因施用第一、二級毒品案件，經臺灣基
    隆地方法院以94年度訴字第 231號判決判處有期徒刑7月、9
    月，應執行有期徒刑1年2月確定；另因偽造文書案件，經臺
    灣基隆地方法院以94年度基簡字第610號判決判處有期徒刑4
    月確定，並由臺灣基隆地方法院就上開94年度訴字第 231號
    及94年度基簡字第610號判決所科之刑，以94年度聲字第889
    號裁定定應執行有期徒刑1年6月，與前開94年度基簡字第59
    5號判決所科之刑及94年度聲字第324號裁定所定之執行刑接
    續執行，於96年 6月21日因假釋出監，嗣經撤銷假釋，因動
    產擔保交易法於96年 7月11日修正刪除刑罰之規定，是前開
    94年度基簡字第77號判決所科之刑免予執行，復經臺灣基隆
    地方法院依據中華民國96年罪犯減刑條例之規定，就上開94
    年度基簡字第595、610號、93年度易字第 326號及94年度訴
    字第 231號判決所科之刑，以96年度聲減字第1743號裁定分
    別減刑，定應執行有期徒刑1年3月，該裁定於96年12月14日
    確定，因謝文成於假釋前已執行之刑期，已逾上開96年度聲
    減字第1743號裁定所定之刑期，無殘刑再予執行，應以前開
    減刑裁定確定之日即96年12月14日為其執行完畢日（就本案
    構成累犯）。又因施用第一、二級毒品案件，經臺灣基隆地
    方法院以96年度訴字第 959號判決判處有期徒刑7月、4月，
    應執行有期徒刑8月，並由本院以97年度上訴字第605號判決
    駁回上訴確定；再因施用第一、二級毒品案件，經臺灣基隆
    地方法院以97年度訴字第1025號判決分別判處刑責，定應執
    行有期徒刑1年4月確定，與前開97年度上訴字第 605號判決
    所科之刑接續執行，於99年 5月19日因假釋出監，嗣因保護
    管束期滿未經撤銷假釋，於99年 7月15日視為執行完畢（就
    下列犯罪事實二不構成累犯）。
二、詎謝文成仍未戒除毒癮惡習，於99年7 月2 日上午8 時許，
    在位於基隆市安樂區○○○街6 巷74之2 號住處，以將第一
    級毒品海洛因置放於注射針筒內，加水混合後注射手臂血管
    之方式，施用第一級毒品；復另行起意，於99年7 月2 日上
    午 9時許，在上址住處，以將第二級毒品甲基安非他命置放
    於玻璃球吸食器內，下以火燒烤後，吸食所生煙霧之方式，
    施用第二級毒品。嗣因其為列管毒品人口，經警通知於99年
    7月3日晚間前往警局採尿，為警採集其尿液檢體送驗後，始
    悉上情。
三、謝文成復另基於施用第一級毒品海洛因及第二級毒品甲基安
    非他命之犯意，於99年8月4日8、9時許，在同上址住處內，
    將第一級毒品海洛因、第二級毒品甲基安非他命一同置入針
    筒內加水溶解後注射血管之方式，同時施用第一級毒品海洛
    因、第二級毒品甲基安非他命 1次。嗣因其為列管之毒品人
    口，為警於99年8月6日23時40分許，在基隆市○○街51號「
    777 電子遊藝場」臨檢，經警取得其同意後，於99年8月7日
    凌晨 0時20分許採集其尿液檢體送驗，結果呈嗎啡、安非他
    命、甲基安非他命陽性反應，而查悉上情。
四、案經基隆市警察局第一分局及第二分局分別報請臺灣基隆地
    方法院檢察署檢察官偵查起訴。
    理  由
壹、程序方面：
一、本件上訴人即被告謝文成為施用第一級、第二級毒品之行為
    ，係屬刑事訴訟法第7條第1款之相牽連案件，雖經檢察官分
    別以二偵查案件分別向原審法院提起公訴，經原審法院分別
    判決後，分別上訴繫屬本院，本院以該二案件係屬刑事訴訟
    法第7條第1款之相牽連案件予以合併審判，並以被告之證據
    調查具有共通性，認以合併調查證據、合併辯論程序為適當
    ，以裁定將前開證據調查及辯論程序合併之，先予敘明。
二、按被告以外之人於審判外之言詞或書面陳述，除法律有規定
    者外，不得作為證據；又被告以外之人於審判外之陳述，雖
    不符合同法第159條之1至第159條之4之規定，但經當事人於
    審判程序同意作為證據，法院審酌該言詞陳述或書面陳述作
    成時之情況，認為適當者，亦得為證據。當事人、代理人或
    辯護人於法院調查證據時，知有第159條第1項不得為證據之
    情形，而未於言詞辯論終結前聲明異議者，視為有前項之同
    意，刑事訴訟法第159條第1項及第159條之5分別定有明文。
    本判決下列所引用之各該被告以外之人於審判外之陳述（包
    含書面陳述），雖屬傳聞證據，惟上訴人即被告謝文成於審
    判期日並未到庭表示意見，本院審酌上開證據資料製作時之
    情況，尚無違法不當及證明力明顯過低之瑕疵，亦認為以之
    作為證據應屬適當。揆諸前開規定，爰逕依刑事訴訟法第15
    9條之5規定，認前揭證據資料均有證據能力。
貳、實體方面：
一、被告雖未到庭，惟上開犯罪事實，迭據被告於檢察事務官詢
    問及原審審理時均坦承不諱（詳毒偵字第1711號卷第70、71
    頁，毒偵字第2185號卷第57、58頁，原審訴字第 813號卷第
    34、43頁，原審訴字第11號卷第26、31頁），且被告為警採
    集之尿液檢體經送臺灣檢驗科技股份有限公司檢驗，確呈海
    洛因代謝物嗎啡及安非他命、甲基安非他命之陽性檢驗結果
    ，此有該公司99年7月16日、99年9月13日出具之濫用藥物檢
    驗報告及應受尿液採驗人尿液檢體採集送驗紀錄表附卷可稽
    （見毒偵字第1711號卷第9、10頁，毒偵字第2185號卷第7、
    8 頁），足認被告之自白均核與事實相符，堪以採信。本件
    事證明確，被告犯行堪以認定，自應依法論科。
二、論罪科刑
  (一)按犯毒品危害防制條例第10條施用毒品之罪者，檢察官應聲
    請法院裁定，令被告入勒戒處所觀察、勒戒，經觀察、勒戒
    後，無繼續施用毒品之傾向者，應即釋放，並由檢察官為不
    起訴處分，有繼續施用毒品之傾向者，則由檢察官先聲請法
    院裁定令入戒治處所施以強制戒治，俟強制戒治期滿，再行
    釋放，並由檢察官為不起訴處分；而依前開規定觀察勒戒或
    強制戒治執行完畢釋放後，5 年內再犯施用毒品之罪者，檢
    察官應依法追訴，毒品危害防制條例第20條第1項、第2項、
    第23條第2項分別定有明文。倘被告於5年內已再犯，經依法
    追訴處罰，縱其第3次（或第3次以上）再度施用毒品之時間
    ，在初犯經觀察、勒戒或強制戒治執行完畢 5年以後，已不
    合於「5年後再犯」之規定，且因已於「5年內再犯」，顯見
    其再犯率甚高，原實施觀察、勒戒或強制戒治，已無法收其
    實效，即應依該條例第10條處罰（參照最高法院95年度第 7
    次刑事庭會議決議、97年度第 5次刑事庭會議決議）。本件
    被告前因施用毒品案件，經 2次觀察、勒戒後，均認無繼續
    施用毒品之傾向，先後於87年8月12日及88年6月22日執行完
    畢釋放，並經臺灣基隆地方法院檢察署檢察官分別以87年度
    偵字第3409號及88年度偵緝字第224、225號為不起訴處分；
    又因於觀察、勒戒執行完畢釋放後 5年內施用第二級毒品案
    件，經臺灣基隆地方法院裁定令入戒治處所施以強制戒治，
    於89年8月2日因停止戒治出監，嗣經撤銷停止戒治後執行強
    制戒治，於90年8月4日執行完畢釋放，並因同案經臺灣基隆
    地方法院以88年度基簡字第742號判處有期徒刑4月確定；復
    因施用第二級毒品案件，經臺灣基隆地方法院以89年度易字
    第209號及90年度易字第212號判決分別判處有期徒刑7月、8
    月確定等情，有臺灣高等法院被告前案紀錄表附卷足佐（詳
    本院上訴字第 718號卷第17至32頁），足認被告於強制戒治
    執行完畢後， 5年內已再犯施用毒品罪，經依法追訴處罰後
    ，又再犯本件施用第一級、第二級毒品之罪，揆諸前揭說明
    ，自應予依法論科。
  (二)核被告所為，係犯毒品危害防制條例第10條第1、2項之施用
    第一、二級毒品罪。被告持有第一級毒品海洛因及第二級毒
    品安非他命以供施用，持有之低度行為應為施用之高度行為
    所吸收，均不另論罪。被告犯罪事實二所為施用第一、二級
    毒品之行為，犯意各別，所犯為構成要件相異之罪，應予分
    論併罰。被告犯罪事實三所為，係同時非法施用第一級毒品
    海洛因及第二級毒品甲基安非他命1次，以一行為觸犯上開2
    罪名，為想像競合犯，應依刑法第55條規定，從較重之施用
    第一級毒品罪處斷，起訴書指被告所犯事實三上開 2罪，犯
    意各別，行為互殊，應予分論併罰等語，容有誤會。被告前
    有如事實欄一所載之前案紀錄暨科刑執行情形，有臺灣高等
    法院被告前案紀錄表在卷可稽，其於受有期徒刑之執行完畢
    後，5 年內故意再犯有期徒刑以上之數罪，均為累犯，應各
    依刑法第47條第1項之規定加重其刑。
三、原審本於同上見解，適用簡式審判程序、毒品危害防制條例
    第10條第 1、2項及刑法第47條第1項之規定，並審酌被告經
    觀察、勒戒及強制戒治，復經刑罰矯治後，竟未戒除毒癮之
    惡習，而再三施用毒品，顯認缺乏戒斷決心，然其所為僅屬
    戕害自身之行為，未侵犯其他法益，且於檢察事務官詢問及
    原審審理時坦認犯行，犯後態度尚屬良好等一切情狀，分別
    就犯罪事實二施用第一、二級毒品部分，各量處有期徒刑 7
    月、3月，並定應執行有期徒刑8月；犯罪事實三部分，量處
    有期徒刑 8月。核原審認事用法尚無不合，量刑亦稱允當。
    被告就犯罪事實二部分，以伊於99年7月3日為警巡查時被 2
    名員警盤查，並帶回派出所採尿，伊於99年7月1日也在法院
    觀護人室採尿，故其被帶回派出所採尿有不適之慮云云為由
    上訴；就犯罪事實三部分，以原判決量刑過重云云為由上訴
    ，指摘原審判決不當。然就犯罪事實二部分，被告於檢察事
    務官詢問及原審審理時均坦承於99年7月2日上午8時、9時許
    ，分別施用海洛因及安非他命 1次，是警員於99年7月3日採
    尿且被告之尿液檢查結果確呈海洛因代謝物嗎啡及安非他命
    類之陽性反應，難謂原審判決有何不當之處；就犯罪事實三
    部分，被告所犯毒品危害防制條例第10條第 1項之施用第一
    級毒品罪，其法定刑為6月以上5年以下有期徒刑之罪，而被
    告為累犯，應加重其刑，則其施用第一級毒品之宣告刑最少
    不得低於 7個月，是原審就被告犯罪事實三施用第一級毒品
    罪，量處有期徒刑 8月，仍為低度之刑，並無過重之情。故
    被告上訴均無理由，應予駁回。
四、再被告所犯本院 100年度上訴字第718號與100年度上訴字第
    913號違反毒品危害防制條例案件，係刑事訴訟法第 7條第1
    款所稱 1人犯數罪之相牽連案件，前已敘及，為訴訟經濟及
    被告定執行刑之利益，本院爰將前開兩案件依刑法第51條第
    5款規定，並定應執行刑如主文第2項所示。至原審曾就被告
    犯罪事實二所定之執行刑，即當然失效，附此敘明。
五、被告經合法傳喚，無正當理由不到庭，爰不待其陳述，逕行
    一造辯論判決。
據上論斷，應依刑事訴訟法第371條、第368條，刑法第51條第5
款，判決如主文。
本案經檢察官陳國鳴到庭執行職務。
中    華    民    國   100    年    5     月    31    日
                  刑事第七庭  審判長法  官  陳憲裕
                                    法  官  楊智勝
                                    法  官  游紅桃
以上正本證明與原本無異。
如不服本判決，應於收受送達後10日內向本院提出上訴書狀，其
未敘述上訴之理由者並得於提起上訴後10日內向本院補提理由書
（均須按他造當事人之人數附繕本）「切勿逕送上級法院」。
                                    書記官  戴伯勳
中    華    民    國   100    年    5     月    31    日
附錄：本案論罪科刑法條全文
毒品危害防制條例第10條：
施用第一級毒品者，處 6 月以上 5 年以下有期徒刑。
施用第二級毒品者，處 3 年以下有期徒刑。